臺灣士林地方法院刑事判決　　　　　　　　　　　　　九十一年度訴字第三七六號
　　聲　請　人　臺灣士林地方法院檢察署檢察官
　　被　　　告　乙○○
右列被告因誣告案件，經檢察官聲請逕以簡易處決處刑（九十一年度偵續字第六二號
），本院認不宜以簡易判決處刑（九十一年度簡字第七四一號），改依通常程序審理
，判決如左：
    主  文
乙○○意圖他人受刑事處分，向該管公務員誣告，處有期徒刑陸月。緩刑參年。
    事  實
一、緣乙○○於民國八十二年十月十二日，在臺北縣汐止市○○○街三二巷九號住處
    ，向甲○○借款新台幣（下同）二十七萬元，並由乙○○當場簽發二十七萬元之
    本票乙張交付給甲○○，惟乙○○未依約定支付利息，甲○○遂於八十八年十一
    月六日，持上開本票向臺灣士林地方法院內湖簡易庭訴請乙○○返還借款，詎乙
    ○○明知前開本票係由其所製作完成後交付給甲○○，竟意圖使甲○○受刑事處
    分，虛構該二十七萬之本票之發票日係遭變造為八十二年十月十二日，伊因此需
    多負擔自該日起算之利息，且該筆二十七萬之借款，甲○○僅於八十二年十月十
    二日匯入其郵局存簿二十四萬元等情，而於八十九年二月十日向臺灣基隆地方法
    院檢察署告發誣指甲○○變造前開本票涉有詐欺及偽造文書罪嫌，訴請偵辦。嗣
    於八十九年三月八日，經該署檢察官以八十九年度偵字第八０五號對甲○○為不
    起訴處分，始查悉上情。
二、案經甲○○訴由臺灣士林地方法院檢察署檢察官聲請簡易判決處刑，本院改依通
    常程序審理。
    理  由
一、訊據被告乙○○固坦承告訴人甲○○所提出，發票日為八十二年十月十二日，票
    面金額為二十七萬元之本票一紙，確為其自己親自簽發等情，惟矢口否認右揭誣
    告犯行，辯稱：該紙本票係於八十七年八、九月間，應告訴人要求而簽發，且告
    訴人將本票予以護貝，故認告訴人將之變造，而具狀向台灣基隆地方法院檢察署
    檢舉告訴人涉有變造本票罪嫌云云。經查：
（一）被告於八十二年十月十二日向告訴人借款二十七萬元，由告訴人於被告住處交
      付現金，被告復簽發二十七萬元之前述本票交予告訴人收執等情，業據告訴人
      於偵查及本院審理時指訴明確，並有上開本票影本附卷可憑。且告訴人曾於八
      十七年十二月十五日以卷附基隆郵局第一七０九號存證信函催被告給付前開本
      票借款及自八十二年十月十二日起算至屆期之利息，告訴人並附前開本票影本
      ，惟被告於收受該函後，就借款金額及利息均不爭執，僅函覆請求寬限給付利
      息，亦有被告所寄發之汐止社后郵局第七三七號存證信函影本附卷為憑。再參
      以八十八年十一月告訴人向本院內湖簡易庭起訴，請求被告返還前開本票借款
      二十七萬元及自八十二年十月三日起至清償日止之利息時，被告亦曾於該民事
      庭審理時當庭表示要返還本金二十七萬元之情事，亦有本院內湖簡易庭八十八
      年度湖簡字第八三三號宣示判決筆錄附卷為憑，綜合以上各情，足認被告對於
      八十二年十月十二日向告訴人借款二十七萬元，並簽發前開發票日為八十二年
      十月十二日之本票予告訴人，該本票未經變造等事實，為其所明知。
（二）被告雖辯稱：系爭二十七萬元之本票係伊於八十七年八、九月間簽發與告訴人
      ，當時係應告訴人要求而將發票日填載為八十二年十月十二日云云。然查，被
      告亦自承系爭本票上之字跡為其親書，其謂受告訴人之要求而書立乙節，已為
      告訴人所否認，被告復就此未能舉證以實其說，所辯已屬無據，況被告身為代
      書，先前更曾在地政事務所任職，亦知本票係「發票人簽發一定之金額，於指
      定之到期日，由自己無條件支付與受款人或執票人之票據」等情，均經被告自
      陳在卷（見本院九十一年八月二十七日審理筆錄），顯見被告並非毫無智識之
      人，對於本票最末行所載「發票日」一欄，於法律上所代表之意義更應知之甚
      詳，惟其竟始終辯稱於八十七年簽發本票云云，顯與卷附本票、告訴人指述有
      間，委無足採。
（三）被告明知前開本票並未經變造，且告訴人亦確實將借款二十七萬元交付被告等
      情，乃被告意圖使甲○○受刑事處分，而於八十九年二月十日向臺灣基隆地方
      法院檢察署告發誣指：該二十七萬之本票之發票日係遭變造為八十二年十月十
      二日，伊因此需多負擔自該日起算之利息，且該筆二十七萬元之借款，甲○○
      僅於八十二年十月十二日匯入其郵局存簿二十四萬元等情，並訴請檢察官偵辦
      甲○○涉有詐欺及偽造文書罪嫌之事實，亦有被告之告發狀及台灣基隆地方法
      院檢察署八十九年度偵字第八○五號甲○○詐欺案件等偵查卷宗有關筆錄記載
      足憑。而甲○○經檢察官深入調查結果，認為被告指控不實，對於甲○○以罪
      嫌不足，為不起訴處分確定，亦有該署八十九年度偵字第八○五號不起訴處分
      書附卷可按。是被告確有向台灣基隆地方法院檢察署提出刑事告發，指控甲○
      ○詐欺、偽造文書之行為，允無疑義。核與告訴人甲○○之指訴情節相符，而
      被告對其有提出告發等節亦不爭執，從而被告明知甲○○並無偽造本票及詐欺
      情事，而有誣告告訴人甲○○之犯意及事實甚明。
（四）至被告聲請將其所親自簽發之二十七萬元本票送請鑑定云云，本院認本件事證
      已明，已難認有其必要，況文件所使用之紙張、筆墨、印泥等製作方法及材料
      種類繁多，且目前我國並無法律強制要求紙張、筆墨、印泥製造商在製程中，
      依時間不同特別添加附加成分故無法依其成分判斷文件年齡；又文件易受溫度
      、濕度、光照及空氣流通情形等存放條件不定之影響而產生變化，故難以從其
      氧化情形來判斷文件年齡；再紙張、筆墨、印泥等文件構成要素，其使用時之
      新舊情況不明（例如：是否舊物新用），致使文件真實製作時間無法正確判斷
      ，是亦難有鑑定之實益，附此敘明。
（五）綜上所述，參互各情，被告確有誣告告訴人犯罪之事實，本件事證已臻明確，
      是被告前開所辯，尚無足取，被告犯行足堪認定，應予依法論科。
二、核被告所為，係犯刑法第一百六十九條第一項之誣告罪。復按刑法第一百七十二
    條固規定被告於所誣告之案件，裁判確定前自白得減輕或免除其刑，惟「自白」
    必其對其誣告之行為而為之，被告雖於所誣告之案件偵查中最後供稱擬改依民事
    途徑解決等語，然並未坦承其告訴之行為係出於誣告之故意，亦未表明受裁判之
    意思，應認尚不合該條「自白」之要件，附此敘明。爰審酌被告之素行，及犯罪
    之動機、目的、手段，積欠告訴人債務，不思償還，竟濫訴意圖入人於罪，以圖
    免債務，浪費司法資源，所生危害非淺，惟念及被告於所告案件經檢察官為不起
    訴處分後，並未行再議，犯後態度等一切情狀，量處如主文所示之刑，以資懲儆
    。末查被告前未曾受有期徒刑以上刑之宣告，有台灣高等法院被告全國前案紀錄
    表及台灣高等法院檢察署刑案錄簡覆表各乙紙在卷可稽，其因一時失慮，偶罹刑
    典，經此刑之宣告後，應知警惕而無再犯之虞，本院因認暫不執行其刑為當，予
    以宣告緩刑三年，用啟自新。
據上論斷，應依刑事訴訟法第四百五十二條、第二百九十九條第一項前段，刑法第一
百六十九條第一項、第七十四條第一款，判決如主文。
本案經檢察官鄭世揚到庭執行職務
中      華      民      國    九十一    年      九      月      十      日
                                臺灣士林地方法院刑事第四庭
                                    法  官  王  俊  雄
右正本證明與原本無異。
                                    書記官  許  秋  莉
中      華      民      國    九十一    年      九      月     十三     日
附錄本判決論罪科刑依據之法條：
中華民國刑法第一百六十九條第一項：
  意圖他人受刑事或懲戒處分，向該管公務員誣告者，處七年以下有期徒刑。
